臺灣高等法院臺中分院刑事判決
110年度交上易字第920號
上  訴  人  
即  被  告  黃文忠


輔  佐  人  黃景揚


上列上訴人因過失傷害案件，不服臺灣彰化地方法院110年度交
易字第77號中華民國110年9月23日第一審判決（起訴案號：臺灣
彰化地方檢察署109年度偵字第12107號），提起上訴，本院判決
如下：
    主  文
上訴駁回。
    事  實
一、黃文忠於民國109年4月1日上午11時37分許，駕駛車牌號碼0
    0-0000號自用小貨車，沿未劃分向線或分向限制線之彰化縣
    二水鄉山腳路1段223巷產業道路行駛，行駛至無號誌之該路
    段狹路彎道與左側中興橋交岔路口附近時，本應注意汽車在
    未劃分向線或分向限制線之道路，應靠右行駛，而依當時天
    候晴、日間自然光線、柏油路面乾燥、無缺陷、無障礙物，
    視距良好，並無不能注意之情形，竟疏未注意靠右行駛，反
    貿然偏左行駛，適有鄭敏君騎駛車牌號碼000-000號普通重
    型機車，沿山腳路1段223巷由黃文忠對向駛來，2車均因閃
    煞不及，致鄭敏君之機車與黃文忠之自小貨車左照後鏡發生
    擦撞，導致鄭敏君因而人車倒地，並受有左無名指指骨骨折
    合併開放性傷口（2公分，縫3針）、左側尺骨骨折及左下肢
    擦傷等傷害。黃文忠肇事後，於有偵查犯罪職權之機關或公
    務員尚未發覺前，即向到場處理事故之警員陳明其為肇事者
    ，自首上情並接受裁判。
二、案經鄭敏君訴由彰化縣警察局田中分局報請臺灣彰化地方檢
    察署檢察官偵查起訴。
    理  由
壹、證據能力之說明：
    按被告以外之人於審判外之陳述，雖不符刑事訴訟法第159
    條之1至第159條之4之規定，而經當事人於審判程序同意作
    為證據，法院審酌該言詞陳述或書面陳述作成時之情況，認
    為適當者，亦得為證據。當事人、代理人或辯護人於法院調
    查證據時，知有第159條第1項不得為證據之情形，而未於言
    詞辯論終結前聲明異議者，視為有前項之同意，刑事訴訟法
    第159條之5定有明文。核其立法意旨在於傳聞證據未經當事
    人之反對詰問予以核實，原則上先予排除。惟若當事人已放
    棄反對詰問權，於審判程序中表明同意該等傳聞證據可作為
    證據，或於言詞辯論終結前未聲明異議，基於尊重當事人對
    傳聞證據之處分權，及證據資料愈豐富，愈有助於真實發見
    之理念，且強化言詞辯論主義，使訴訟程式得以順暢進行，
    上開傳聞證據亦均具有證據能力。查：本判決所引下列被告
    以外之人於審判外所為之陳述及卷內其他書證，上訴人即被
    告黃文忠（以下簡稱被告）及輔佐人雖質疑告訴人之陳述不
    實及對交通部公路總局臺中區監理所彰化縣區車輛行車事故
    鑑定會之鑑定意見書及公路總局行車事故鑑定覆議會之覆議
    意見書有意見，惟此均係質疑其證明力，尚非屬爭執證據能
    力，另對於其他證據則均表示無意見，檢察官、被告及輔佐
    人於本院審理時亦未就卷內其他證據資料之證據能力有所爭
    執，且迄本案言詞辯論終結前，均未主張有刑事訴訟法第15
    9條第1項不得為證據之情形，而經本院審酌上開證據作成時
    之情形，並無人情施壓或干擾，亦無不當取證之情形，認為
    以之作為本案之證據亦屬適當，是上揭證據自均具有證據能
    力。
貳、實體之說明：
一、訊據被告固坦承於上述時地駕車肇事及告訴人因而受傷等情
    ，惟矢口否認有何過失傷害犯行，辯稱：我沒有撞告訴人，
    我當時是開在路中間，是告訴人自己撞到石墩之後才撞到我
    ，她誣賴我撞到她云云。惟查：
　⑴告訴人於上述時地騎機車經過會車時，與被告所駕自小貨車
    擦撞而倒地受傷之事實，業據證人即告訴人鄭敏君證述明確
    ，被告於警詢時亦供承：我駕駛00-0000號自小貨車與對方
    鄭敏君駕駛00-000號普通重機發生車禍，第一次撞擊部位為
    左後照鏡，我車輛左後照鏡、車內收音機、左車門葉子板損
    壞，對方左後照鏡損壞。我駕駛自小貨車於山腳路1段223
　　巷由北往東行駛，要左轉進入中興橋，前方一輛普通重機由
    東往北要右轉進入山腳路1段223巷時，與我發生擦撞等語（
    見偵卷第16至17頁）；於檢事官詢問時亦供稱：（問：發生
    車禍時，你車身準備左轉？）是。（問：所以當時你的車子
    是在路的中間靠左，準備左轉？）是。（問：所以當時你是
    轉彎車？）是。（問：你車子的第一撞擊點是在後視鏡？）
    是等語（參偵卷第96頁），均已坦承係其駕駛自小貨車欲左
    轉時與告訴人所騎機車發生碰撞，且撞擊點係在其自小貨車
    左後照鏡及告訴人機車左後照鏡之事實，並無其事後所改稱
    是告訴人先撞擊石墩後再撞其自小貨車之事，並有道路交通
    事故現場圖、道路交通事故調查報告表㈠㈡-1、現場照片、彰
    化基督教醫療財團法人員林基督教醫院診斷書等件附卷可證
    。是被告嗣後所辯：沒有撞告訴人，是告訴人先撞石墩云云
    ，顯係事後翻異飾卸之詞，不足採信。
　⑵按汽車除行駛於單行道或指定行駛於左側車道外，在未劃分
    向線或分向限制線之道路，應靠右行駛，道路交通安全規則
    第95條第1項前段定有明文。本案被告領有小型車駕照，對
    於上述交通安全規則自應知之甚詳，且依當時情形亦無不能
    注意之情事，竟疏未注意上述規定，於左轉時貿然未靠右反
    偏左行駛，致會車時與對向行駛而來之告訴人機車發生擦撞
    ，是被告顯有過失，且其過失與告訴人因本件車禍所受傷害
    間亦有因果關係。
　⑶又本件事禍經送交通部公路總局臺中區監理所彰化縣區車輛
    行車事故鑑定會鑑定、及車輛行車事故鑑定覆議會覆議結果
    ，均認為：被告駕車行經未劃分標線狹路彎道路段，會車時
    未靠右反偏左行駛，為肇事原因；告訴人騎機車，無肇事因
    素，分別有該鑑定會之鑑定意見書、覆議會之覆議意見書在
    卷可參（見偵卷第103至107頁、原審卷第109至111頁），與
    本院之認定相同，足見被告上述未靠右反偏左之行駛行為，
    確係本件車禍之肇事原因。
  ⑷至於被告於本院提出該路口之空拍圖及交通事故黏貼表等，
    質疑本件應係告訴人自己過失所致。惟查，上開資料在被告
    對彰化縣區車輛行車事故鑑定委員會鑑定意見聲請覆議時即
    有提出，惟交通部公路總局車輛行車事故鑑定覆議會覆議結
    果，仍認本件係因黃文忠駕駛自用小貨車，行經未劃分向標
    線狹路彎道路段，會車時未靠右反偏左行駛，為肇事原因，
    鄭敏君駕駛普通重型機車，則無肇事因素，有上開覆議意見
    書在卷可稽。是輔佐人質疑告訴人有未注意車前狀況、超速
    、有充裕的時間為煞停、告訴人應停車讓被告自小貨車先行
    等之過失，均屬其事後自行推論或設想而得，並無客觀上之
    證據或法律規定足以佐證，自無法從其所提出之上開資料而
    得出確有其事，以上均不足以作為有利於被告之認定。另被
    告原欲聲請傳喚彰化縣消防局第二大隊二水消防分隊救護車
    出勤司機作證，欲證明該路段狹窄，只能一車通行之事實
　　。惟查，被告於彰化縣警察局道路交通事故談話紀錄表上已
    陳明：（問：車輛停止後是否有移動？移動前有無標繪車輛
    位置？）未移動。被告於109年11月24日檢事官詢問時亦供
    稱：（問：所以當時你的車子是在路的中間靠左，準備左轉
    ？）是。（問：提示警卷所附案發現場照片，案發現場是否
    如此？）是。沒有錯等語（參偵卷第95頁）。而查，該路段
    路寬約3.7公尺，有道路交通事故現場圖上之記載可佐（偵
    卷第59、60頁），即便如被告所稱，碰撞時係在其自小貨車
    停車的後面，路寬約2.8公尺屬實，惟依被告自行所量測其
    自小貨車車寬（含照後鏡）為170公分（參原審卷第37頁）
    、同廠牌125CC機車之車寬為80公分（參原審卷第39），兩
    者相加亦僅有2.5公尺（1.7+0.8=2.5），仍有約0.3公尺之
    會車間隔，雖較狹窄，仍非完全無法避免擦撞，是此部分自
    無再行傳喚證人之必要（被告及輔佐人亦於本院審理時稱除
    上開空拍圖及交通事故黏貼表外，其他沒有證據請求調查，
    參本院卷第74頁）。
　⑸綜上，被告所辯尚不足採，本案事證明確，被告犯行洵堪認
    定，應依法論科。
二、核被告所為，係犯刑法第284條前段之過失傷害罪。被告肇
    事後，於有偵查權限之機關或公務員尚未發覺前，向到場處
    理之警員承認為肇事人，自首犯罪而接受裁判等情，有彰化
    縣警察局道路交通事故肇事人自首情形紀錄表在卷可稽，被
    告對未發覺之犯罪自首，嗣後並接受裁判，爰依刑法第62條
    前段規定，減輕其刑。
參、原審認被告罪證明確，並審酌本件車禍發生原因，被告自稱
    經常駕車往來該肇事路段，顯有相當之行車經驗，行經該狹
    路彎道路段時卻疏未注意靠右反偏左行駛，所為係肇事全部
    原因，而告訴人則無肇事因素，及告訴人受傷之程度、被告
    犯罪所生危害、犯後之態度、暨兩造因賠償金額之認知不同
    而無法達成和解等一切情狀，量處如原審主文所示之刑，並
    諭知如易科罰金之折算標準。核其認事用法並無違誤，量刑
    亦稱妥適。被告上訴意旨，仍執前詞否認犯行，指摘原判決
    不當，自無理由，且其迄本院宣判前，仍未能與告訴人達成
    和解，自亦無從在量刑上予以從輕考量，是其上訴應予駁回
    。
本案經檢察官吳宇軒提起公訴，經檢察官林蓉蓉到庭執行職務。
據上論結，應依刑事訴訟法第368條，判決如主文。
中　　華　　民　　國　　110 　年　　12　　月　　16　　日
            刑事第八庭  審判長法  官  林  清  鈞
                         　   法　官  黃  小  琴
                              法  官  郭  瑞  祥
以上正本證明與原本無異。
不得上訴。
                              書記官  賴  淵  瀛
　　　　　　　　　　　　　　　
中　　華　　民　　國　　110 　年　　12　　月　　16　　日

附錄本案論罪科刑法條全文：
中華民國刑法第284條
因過失傷害人者，處1年以下有期徒刑、拘役或10萬元以下罰金
；致重傷者，處3年以下有期徒刑、拘役或30萬元以下罰金。